臺灣臺中地方法院刑事判決
110年度簡上字第229號
上  訴  人  
即  被  告  楊安妮




上列上訴人即被告因竊盜案件，不服本院臺中簡易庭中華民國11
0年4月6日110年度中簡字第732號第一審刑事簡易判決（起訴案
號：110年度偵字第6355號），提起上訴，本院判決如下：
    主    文
原判決關於沒收部分撤銷。
未扣案之犯罪所得新臺幣陸萬伍仟元沒收，於全部或一部不能沒
收或不宜執行沒收時，追徵其價額。
其餘上訴駁回。
    犯罪事實
一、楊安妮於民國110年1月14日10時55分許，在臺中市東區建國
    市場附近，與陳勇在搭訕攀談後，2人前往臺中市東區力行
    路241巷內聊天時，楊安妮竟意圖為自己不法之所有，基於
    竊盜之犯意，趁陳勇在未及注意之際，徒手竊取陳勇在所有
    ，置放在所著長褲口袋內之現金新臺幣（下同）7萬元，得
    手後，隨即騎乘車牌號碼000-000號普通重型機車離去。嗣
    陳勇在發現遭竊而報警處理，經警調閱監視器始循線查悉上
    情。
二、案經陳勇在訴由臺中市政府警察局第三分局報告臺灣臺中地
    方檢察署檢察官偵查後聲請簡易判決處刑。 
    理    由
壹、程序部分：
    按第二審程序被告經合法傳喚，無正當之理由不到庭者，得
    不待其陳述，逕行判決，刑事訴訟法第371條定有明文。對
    於簡易判決不服而上訴者，準用上開規定，同法第455條之1
    第3項亦有明定。經查，本案被告楊安妮經本院合法傳喚，
    於110年10月13日審判期日無正當理由未到庭，此有本院送
    達證書、刑事案件報到單、審判筆錄、被告個人戶籍資料（
    完整姓名）查詢結果、臺灣高等法院在監在押全國紀錄表、
    案件異動查證作業在卷可稽（見本院卷第79至82頁、第85頁
    、第91至97頁），並經檢察官聲請為一造辯論判決，爰依前
    揭規定，不待被告陳述，逕由檢察官一造辯論而為判決。
貳、實體部分：
一、上開犯罪事實，業據被告於警詢及本院準備程序時均坦承不
    諱（見偵卷第19至22頁、本院卷第58頁），核與證人即告訴
    人陳勇在於警詢時之證述（見偵卷第13至至17、第23至24頁
    ）大致相符，並有臺中市政府警察局第三分局合作派出所受
    理各類案件紀錄表、受理刑事案件報案三聯單各1份、監視
    器畫面翻拍照片6 張、車牌號碼000-000號普通重型機車照
    片2張及監視器錄影光碟等在卷可稽（見偵卷第33、35、37
    至41、43頁），足認被告前開任意性自白核與事實相符，應
    可採信。本件事證明確，被告犯行堪以認定，應依法論科。
二、論罪科刑及駁回被告上訴之理由：
(一)核被告所為，係犯刑法第320條第1項之竊盜罪。 　　
(二)查被告前因竊盜案件，經臺灣臺南地方法院以108年度簡上
    字第409號判決判處有期徒刑3月、4月，應執行有期徒刑5月
    確定；另因施用毒品案件，經臺灣臺中地方法院以109年度
    易字第81號判決判處有期徒刑4月確定，上開3罪，嗣經同法
    院以109年度聲字第861號裁定應執行有期徒刑8月確定，於1
    09年10月8日易科罰金執行完畢等情，有臺灣高等法院被告
    前案紀錄表在卷可參。被告受有期徒刑之執行完畢後，5年
    以內故意再犯本案有期徒刑以上之罪，本院審酌被告所犯前
    罪與本案犯罪，均屬於故意犯罪類型，且包含與本案同類型
    之竊盜案件，顯見被告對刑罰反應力不佳，於本案加重最輕
    本刑並無過苛，爰依刑法第47條第1項規定，加重其刑。
(三)被告上訴理由不足為採：
　⒈被告上訴意旨略以：我有衝動控制疾患，出現無法控制偷東
    西之行為，我之前有在醫院看診，案發時我的藥吃完了，因
    為車禍腳痛沒有再去看醫生，希望法院安排調解，以分期付
    款方式清償7萬元等語，並提出中山醫學大學附設醫院中興
    分院109年3月6日診斷證明書1份為證。
　⒉按行為時因精神障礙或其他心智缺陷，致不能辨識其行為違
    法或欠缺依其辨識而行為之能力者，不罰；行為時因前項之
    原因，致其辨識行為違法或依其辨識而行為之能力，顯著減
    低者，得減輕其刑，刑法第19條第1項、第2項固分別定有明
    文。然行為人之精神狀態究竟如何，事實審法院非不得視個
    案情節，綜合其當時各種言行表徵，就顯然未達此程度之精
    神狀態者，逕行判斷，並非概須送請醫學專家鑑定，始得據
    為審斷之基礎（最高法院96年台上第6992號判決意旨參照）
    。查，依被告提出之中山醫學大學附設醫院中興分院診斷證
    明書，雖記載其有「衝動控制疾患」，並「因上述疾患而出
    現無法控制的偷東西行為」等語，此有前揭診斷證明書1份
    附卷可參（見本院卷第63頁）。惟被告於110年1月14日行竊
    後，於同年1月19日警詢時供陳：當天我帶告訴人去臺中市
    東區力行路241巷內聊天，告訴人抱住我，我剛好看到他牛
    仔褲口袋側口袋裡有錢，我因為生活困難缺錢，一時心生歹
    念才徒手拿取，並將竊得之物放置於我的褲子口袋；我記得
    我拿的錢大概是7萬元，沒有告訴人說的8萬5000元那麼多，
    款項已用於貸款、房租等生活開銷花用殆盡等語（見偵卷第
    21至22頁），尚能清楚回憶本件案發之地點、竊得金錢數額
    、以何種方式竊取等情，且其係因經濟困難、缺錢花用，而
    為本件竊盜犯行，與一般竊盜犯罪行為人之動機無異。佐以
    告訴人於警詢時證稱：被告在建國市場附近將我攔下，問我
    認不認識她，我說她很像多年前認識的檳榔攤小姐，我問說
    她先生呢，她說已經離婚了，我問被告現在做什麼工作，她
    說在做理髮工作，要帶我去工作的地方，於是她騎乘機車在
    前，我也騎機車在後面跟著，她經過的路線大多是巷子轉來
    轉去，然後騎到有三岔路巷口，停車跟她用走的到另外一個
    巷子，後來她就貼在我身上用手上下撫摸我身上，沒多久說
    要帶我去她住的地方，她就快速走到停機車的地方，因為我
    有腳底筋膜炎走比較慢，她越走越快，騎上機車就離開了，
    當我要騎上機車時，發現牛仔褲側邊口袋開開的，才發現錢
    不見了，我騎車去追她就追不上等語（見偵卷第13至15頁）
    ，可知被告係刻意與告訴人搭訕攀談，再將告訴人引導至他
    處巷弄內，近身接觸告訴人而竊盜得手後，旋即佯稱要帶同
    告訴人前往其住處，藉此趁機騎乘機車逃離現場，堪認被告
    係事先計畫為本案犯行，非偶然為之，並於竊盜得手後，旋
    即藉故離去，顯見其為上開竊盜犯行時，具有相當之現實感
    ，並知悉所為係屬違法行為，而非出於身心疾患之驅使，或
    有何難以自我控制之外在影響所致，其於行為時之判斷能力
    ，並無明顯缺損，而未有因精神障礙或其他心智缺陷，致不
    能辨識其行為違法或欠缺依其辨識而行為之能力之情事，或
    致其辨識行為違法或依其辨識而行為之能力顯著減低之情事
    ，自皆無從依刑法第19條1項或同條第2項之規定，阻卻其責
    任能力或減輕其刑。
　⒊原審經審理結果，認被告上開犯行事證明確，依刑事訴訟法
    第449條第1項前段、第3項、第454條第1項，刑法第320條第
    1項、第47條第1項、第41條第1項前段、刑法施行法第1條之
    1第1項等規定，並審酌被告不思循正規途徑獲取財物，反企
    圖不勞而獲，任意竊取他人財物，顯然欠缺尊重他人財產權
    之觀念，所為實有不當，參以被告已因多次竊盜經論罪科刑
    之前案紀錄，素行非佳，惟慮及被告犯後坦認犯行，態度尚
    可，衡酌被告國中肄業之智識程度、從事服務業、家庭經濟
    狀況貧寒，暨其犯罪動機、目的、手段、犯罪所生損害等一
    切情狀，量處有期徒刑4月及諭知易科罰金之折算標準，顯
    係以被告之責任為基礎，並具體斟酌刑法第57條所列情形而
    量刑，並未逾越法定刑度，復未濫用自由裁量之權限，且無
    明顯違背正義，難認原審量刑有何違法或不當之處。另被告
    雖於原審判決後，與告訴人以8萬5000元調解成立，被告當
    場交付5000元予告訴人，餘款應自110年9月起，於每月10日
    分期給付5000元等情，此有本院110年度中司刑簡上移調字
    第48號調解程序筆錄1份在卷可稽（見本院卷第89至90頁)，
    然被告除當場交付上開5000元外，迄未繼續履行其餘調解內
    容，業據告訴人於本院審理時陳述明確（見本院卷第96頁）
    ，足徵被告實際上並無賠償、彌補告訴人損失之真意，自難
    認原審量刑基礎有何變更而應予差別處遇之必要。
  ⒋綜上所述，被告所提前揭上訴理由，均不足以動搖原判決所
    為之事實認定及量刑。被告提起上訴為無理由，其上訴應予
    駁回。
三、撤銷原判決關於犯罪所得沒收部分，並諭知犯罪所得沒收及
    追徵之理由：
(一)按犯罪所得，屬於犯罪行為人者，沒收之；前二項之沒收，
    於全部或一部不能沒收或不宜執行沒收時，追徵其價額；犯
    罪所得已實際合法發還被害人者，不予宣告沒收或追徵，刑
    法第38條之1第1項前段、第3項、第5項分別定有明文。
(二)本件被告所竊得之現金7萬元均未扣案，而被告於原審判決
    後，與告訴人以8萬5000元調解成立，並當場交付5000元予
    告訴人等情，已如前述。是被告於原審判決後，已將犯罪所
    得5000元返還告訴人，此部分應依刑法第38條之1第5項規定
    ，不予宣告沒收，原判決未及審酌上情，就此5000元部分宣
    告沒收及追徵，即有不當，此部分雖未據被告上訴提及，惟
    仍應由本院撤銷原判決關於沒收部分之諭知，並依刑法第38
    條之1第1項前段、第3項規定，就其餘6萬5000元部分（計算
    式：7萬元－5000元＝6萬5000元），依刑法第38條之1第1項前
    段、第3項規定，對被告諭知沒收，並於全部或一部不能沒
    收或不宜執行沒收時，追徵其價額。　　
據上論斷，應依刑事訴訟法第455條之1第1項、第3項、第371條
、第369條第1項前段、第364條、第368條，判決如主文。
本案經檢察官洪淑姿聲請簡易判決處刑，檢察官葉芳如到庭執行
職務。
中　　華　　民　　國　　110 　年　　10　　月　　27　　日
                  刑事第十七庭  審判長法  官  李宜璇
                                      法  官  吳欣哲
                                      法  官  孫藝娜 
以上正本證明與原本無異。
不得上訴。
                                      書記官  譚鈺陵
中　　華　　民　　國　　110 　年　　10　　月　　27　　日
附錄本案論罪科刑法條：
中華民國刑法第320條
意圖為自己或第三人不法之所有，而竊取他人之動產者，為竊盜
罪，處5年以下有期徒刑、拘役或50萬元以下罰金。
意圖為自己或第三人不法之利益，而竊佔他人之不動產者，依前
項之規定處斷。
前二項之未遂犯罰之。